【裁判字號】    95,簡上,589
【裁判日期】    951214
【裁判案由】    妨害名譽
【裁判全文】
臺灣板橋地方法院刑事判決             95年度簡上字第589號
上  訴  人  丙○○
即  被  告
選任辯護人  陳化義律師
上列上訴人因妨害自由案件，不服本院94年度簡字第6009號中華
民國95年6 月30日第一審判決（聲請簡易判決處刑案號：94年度
偵字第17453 號），提起上訴，本院管轄之第二審合議庭改適用
第一審通常程序審理，判決如下：
    主  文
原判決撤銷。
丙○○無罪。
    理  由
一、聲請簡易判決處刑書意旨略以：被告丙○○為莫克里有限公
    司之負責人，莫克里有限公司與弗達有限公司均為經營資訊
    軟體服務業、資訊軟體零售業及國際貿易業務之公司，且均
    於網路上從事「外包案件」之相關業務。詎丙○○基於妨礙
    名譽之犯意，於民國93年8月31日下午2 時31分許，以署名
    「mercury 」之「mercury909@hotmail.com」信箱，向曾於
    104 人力網站上留言之陳采瑩等約30人，散布有「此作者為
    弗達有限公司，經本人查詢經濟部商業司網站，並無此公司
    立案」等足生損害於弗達有限公司不實言論之電子郵件。因
    認被告涉犯刑法第310 條第2 項之加重誹謗罪嫌。
二、按犯罪事實應依證據認定之，無證據不得認定犯罪事實；又
    不能證明被告犯罪者，應諭知無罪之判決，刑事訴訟法第一
    百五十四條第二項、第三百零一條第一項分別定有明文。經
    核聲請意旨認被告丙○○涉有上開犯嫌，係以告訴人代表人
    乙○○到庭指訴歷歷，並有前揭文字網路列印單在卷可稽，
    以及證人陳采瑩之證述、經濟部94年8 月9 日經商字第0940
    2111860 號函等，為主要論據。
三、訊據被告丙○○堅決否認有何妨害名譽犯行，辯稱：伊在經
    濟部商業司之網站上查詢「弗達有限公司」，確實出現「共
    0 筆」字樣，進而善意告知其他人，此乃與公共利益有關，
    並無誹謗之故意。且伊亦未使用違反查詢規則之方式使電腦
    查詢出現「共0 筆」字樣。至於伊在網路上稱「未立案」之
    本意，乃指未向網路資料庫作「register」之意，並非指摘
    未向經濟部立案之意，應屬不罰範疇等語。經查：
（一）依告訴人代表人乙○○之指訴、證人陳采瑩之證述、經濟
      部94年8 月9 日經商字第0940 2111860號函等件，固足以
      認告訴人弗達有限公司確係經核准設立登記之公司，以及
      被告確有散發前開電子郵件等情無訛，且此復為被告所自
      承在卷，核先敘明。
（二）惟按對於所誹謗之事，能證明其為真實者，不罰。但涉於
      私德而與公共利益無關者，不在此限。刑法第310 條第3
      項定有明文。又行為人雖不能證明言論內容為真實，但依
      其所提證據資料，認為行為人有相當理由確信其為真實者
      ，即不能以誹謗罪之刑責相繩，司法院大法官會議釋字第
      509號著有解釋意旨可資參照。
（三）查本件被告依其在經濟部商業司之網站上以輸入「弗達有
      限公司」之查詢方式，出現「共0 筆」結果，有其所提出
      之網路列印資料在卷可憑。聲請意旨認被告係以非符合查
      詢規則之方式查詢經濟部商業司之網站，導致查詢錯誤一
      節，並未提出積極證據以實其說。雖告訴人代表人表示如
      於輸入「弗達有限公司」之後加上全形之空白鍵，即可得
      出查詢結果為0 筆之情形，並經本院當庭以此方式輸入查
      詢後，確實得出共0 筆之結果，有查詢結果在卷可稽。然
      被告否認係以加全形空白鍵之方式，使查詢結果出現不正
      確之情形，此部分聲請意旨所述，並無積極證據足資認定
      。參以證人甲○○亦於本院審理中到庭證稱：被告在查詢
      時伊在場，被告輸入「弗達有限公司」，結果出現「共0
      筆」，旋將查詢結果用print-screen列印下來，沒有看到
      被告在輸入「弗達有限公司」後，又加上全形空白鍵等語
      （見本院95年10月26日審判筆錄第4 頁以下）。是被告是
      否以輸入「弗達有限公司」後加上全形空白鍵之方式，抑
      或其他非符合查詢規則之方式查詢，從而致使查詢結果出
      現不正確之情形，尚有可疑之處。
（四）被告既於經濟部商業司網站上就「弗達有限公司」查詢結
      果，得出「共0 筆」之結論。則其散發電子郵件稱「經本
      人查詢經濟部商業司網站，並無此公司立案」等語，即非
      全無依據。且依其所散發之電子郵件內容觀之，已明確指
      出係查詢「經濟部商業司網站」所得出之結果，並未率指
      弗達公司乃未經向經濟部商業司申請登記立案之非法公司
      。至於「共0 筆」與「無此公司立案」二者間，容或有所
      不同，然此乃用語之差異，衡諸全文意旨觀之，尚不足據
      以為不利被告之認定。
（五）至被告為負責人之莫克里公司與告訴人弗達有限公司縱使
      分別於「jCase 外包銀行」、「10 4專業外包網」網站註
      冊為公司會員，而該二網站均以公司統一編號之登錄為入
      會之必要登記事項，且「jCase 外包銀行」網站更須經公
      司將其營利事業登記證傳真確認手續後，才算完成公司會
      員登錄程序，固有美人網科技股份有限公司函送會員詳細
      資料、104 資訊科技股份有限公司95年6 月22日一○四（
      九十五）法字第01110128-2號函附會員資料表各2 份，及
      網站顯示頁面列印資料3 紙於原審卷可憑。然依104 資訊
      科技股份有限公司之上開函件所示，莫克里公司是由陳慧
      珍填表加入為會員，並非由被告填表入會，則被告是否必
      然明知加入該會員須填載公司統一編號，以及該所填載之
      公司基本資料是否確實而無違誤之處，亦有所疑。況被告
      既以其查詢經濟部商業司網站而得出前開「共0 筆」之結
      果，從而散發「此作者為弗達有限公司，經本人查詢經濟
      部商業司網站，並無此公司立案」之電子郵件內容，並非
      無所憑據，參酌前開司法院大法官會議釋字第509 號解釋
      意旨，堪認被告以其所查詢獲致之資料，足認為有相當理
      由確信其為真實，即不能以誹謗罪之刑責相繩。
四、綜上所述，公訴人所舉之證據尚有懷疑之處，不足證明被告
    犯罪，復查無其他積極、確切之證據足資證明被告確有妨害
    名譽犯行，而按地方法院簡易庭對被告為簡易判決處刑後，
    經提起上訴，而地方法院合議庭認應為無罪判決之諭知者，
    依刑事訴訟法第四百五十五條之一第三項準用第三百六十九
    條第二項之規定意旨，應由該地方法院合議庭撤銷簡易庭之
    判決，改依第一審通常程序審判（最高法院九十一年度臺非
    字第二一號判決意旨參照）。揆諸前揭判例意旨及說明，本
    案既不能證明被告犯罪，原審未察，遽予論罪科刑，容有未
    洽，被告以此指摘原判決不當，為有理由，自應撤銷原判決
    ，逕依通常程序為第一審判決並為被告無罪之諭知。
據上論斷，應依刑事訴訟法第455 條之1第1項、第3項、第369條
第 1項前段、第364條、第301條第1項，判決如主文。
本案經檢察官張瑞娟到庭執行職務。
中    華    民    國      95    年    12  月    14    日
                  刑事第七庭  審判長法  官  胡堅勤
                                    法  官  王瑜玲
                                    法  官  李君豪
以上正本證明與原本無異。
如不服本判決，應於判決送達後10日內，向本院提出上訴狀（須
附繕本）。
                                    書記官  蕭汝芳
中    華    民    國    95    年    12    月    15    日


司法院資訊處製作；財團法人民間司法改革基金會備份。
